【裁判字號】    92,上易,738
【裁判日期】    920918
【裁判案由】    傷害
【裁判全文】
臺灣高等法院高雄分院刑事判決          九十二年度上易字第七三八號
    上  訴  人  台灣高雄地方法院檢察署檢察官
    上  訴  人
    即  被  告  乙○○
    選任辯護人  柯尊仁律師
    上  訴  人
    即  被  告  甲○○
右上訴人等因被告等傷害案件，不服臺灣高雄地方法院九十一年度易字第三三一七號
中華民國九十二年三月廿六日第一審判決（起訴案號：臺灣高雄地方法院檢察署九十
一年度偵字第一三四二三號），提起上訴，本院判決如左：
      主      文
上訴駁回。
甲○○緩刑貳年。
      事      實
一、乙○○、甲○○與一不詳姓名年籍之成年男子，於民國（下同）九十一年四月二
    十七日下午六時許，在高雄市○鎮區○○路與瑞福路口，因該不詳姓名年籍之成
    年男子在酒後與當時在上開地點附近擺設流動攤販之洪靜發生衝突，適洪靜之前
    夫丙○○前來協助洪靜收拾攤位，見狀乃上前攔阻，並與右開該不詳姓名之成年
    男子發生肢體衝突，乙○○與甲○○乃與上開該不詳姓名年籍之成年男子共同基
    於普通傷害人身體之犯意聯絡，共同出手毆打丙○○身體，乙○○與甲○○並將
    丙○○之身體強壓坐在地上，致丙○○受有左膝脛骨平台粉碎骨折傷害。
二、案經丙○○訴由高雄市政府警察局前鎮分局報告臺灣高雄地方法院檢察署檢察官
    偵查起訴。
    理  由
一、訊據上訴人即被告乙○○、甲○○均矢口否認有共同傷害之犯行；被告乙○○辯
    稱：當天騎乘機車搭載孫子經過該處，看見告訴人趴在機車道上，其就過去攙扶
    告訴人坐起來，並要旁邊路人叫救護車，又見甲○○剛好牽狗經過，便叫甲○○
    過來幫忙攙扶告訴人，其不認識告訴人，只曾向告訴人蔡之妻購買物品，並未毆
    打告訴人，不知道告訴人身上傷害因何造成，有可能是因為告訴人本身之前已有
    骨質方面之問題所導致，而伊如果確有毆打告訴人，當不可能停留於案發現場，
    並幫醫護人員將告訴人送上救護車，早已逃匿無蹤，更何況當日伊並未飲酒，告
    訴人指稱伊有飲酒，顯然不實，且告訴人所為之指訴與證人即告訴人之前妻洪靜
    所證述案發之經過有所歧異，實不足採信云云；被告甲○○亦辯稱：當天到公園
    運動，出來看見告訴人倒在路口之機車道上，乙○○就叫其幫忙將告訴人扛至醫
    院，告訴人不願去醫院就診，其便與乙○○在該處照顧告訴人並等候救護車抵達
    ，之前發生何事其不清楚，並不知告訴人為何受傷，其不認識告訴人，亦與告訴
    人無何仇怨，告訴人應去告真正下手毆打之人云云。惟查：
二、經查：
  (一)右開事實，業據告訴人丙○○於警訊、偵查中、原審及本院指訴綦詳，並有診斷
    證明書三紙附卷可稽。又檢察官於偵查中向二聖醫院函詢查證告訴人於九十一年
    四月二十七日前往該院就診之傷勢結果，告訴人因左膝疼痛腫脹前往該院就診，
    經檢查為左膝脛骨平台粉碎骨折等情，亦有二聖醫院九十一年七月十六日九一（
    文理）字第二一號函在卷足憑。另證人即告訴人之前妻並於案發當時在場目擊之
    洪靜亦證稱：當時我在公園附近擺攤並正要收攤，有在附近一個賣椰子的人與他
    的朋友們在喝酒，其中被告二人也一起飲酒，後來賣椰子的人喝醉了要拿椅子打
    我，我趕快收攤要走，當時丙○○過來要幫我收攤，賣椰子的打丙○○，被告二
    人就壓住丙○○讓賣椰子的人毆打，我害怕就趕快收攤，並且找朋友來幫忙，後
    來人家告訴我警察已經來了，並且有叫救護車將丙○○送醫院，後來等丙○○出
    院我們才一起去報案等語（見原審九十二年一月十七日及本院九十二年七月二十
    八日訊問筆錄），經核告訴人所指訴被告二人出手毆打告訴人之情節，與證人洪
    靜上開所為之證述，就基本傷害事實之陳述，並無不合之處。
  (二)雖證人即當時駕駛救護車前往救護告訴人之洪榮煌來院證稱：當時被告乙○○有
    在場，並未飲酒等語（見原審九十一年十一月二十九日訊問筆錄），與告訴人及
    證人洪靜所稱當時被告乙○○、甲○○均有飲酒之情不符；又告訴人所指訴當時
    出手毆打之人其是否認識、遭毆打之過程等細節，前述供述略有差異，而證人洪
    靜就當時案發之過程、告訴人遭毆打之地點及告訴人如何遭被告等人毆打之證述
    ，與告訴人所為之指訴，亦有所出入；然按告訴人、證人之陳述有部分前後不符
    ，或相互間有所歧異時，究竟何者為可採，法院仍得本其自由心證予以斟酌，非
    謂一有不符或矛盾，即應認其全部均為不可採信；尤其關於行為動機、手段及結
    果等之細節方面，告訴人之指陳，難免故予誇大，證人之證言，有時亦有予渲染
    之可能；然其基本事實之陳述，若果與真實性無礙時，則仍非不得予以採信。最
    高法院著有七十四年台上字第一五九九號判例可資參照。觀證人洪榮煌所為上開
    之證詞，係其到場救護告訴人之時所見之情景，則被告乙○○之前是否確有飲酒
    ，單由證人洪榮煌所為之證詞，並無由確認；同時，被告乙○○是否確有飲酒，
    與其是否確有出手毆打告訴人，並無何關連，故此細節部分尚無礙於告訴人所為
    上開指訴及證人洪靜前開證述之真實性；又雖告訴人所為之指訴及證人洪靜所為
    之證詞，略有歧異，告訴人所為之指訴，前後亦稍有微疵，然就告訴人如何遭被
    告二人及前述該不詳姓名年籍之人共同毆打之基本事實所為之指訴及證供，互核
    並無不合，參以告訴人所受之傷害係左膝脛骨平台粉碎骨折，推斷應係遭受猛力
    撞擊，而非單純跌倒即能造成，核與告訴人之指訴及證人洪靜之證詞亦相符合，
    依右開最高法院判例之見解，告訴人所為前開指訴及證人洪靜上述之證詞均應信
    為真實，故被告二人此部分之抗辯，尚非可取。
  (三)再參佐以被告乙○○、甲○○二人與告訴人既互不認識，更無何仇怨，果確如被
    告二人所辯稱：係僅因恰巧遇見告訴人趴在地上，而好心上前攙扶等情，則告訴
    人豈會甘冒自身誣告刑責之風險，無端設詞相誣之理；至被告乙○○及甲○○等
    二人在案發後停留於現場並協助醫護人員將告訴人送醫之舉，係屬犯罪後態度之
    問題，而與究有無傷害告訴人之情無涉，因右開證據及論述之故，被告二人傷害
    行為已堪認認定，在欠缺其他證據可供調查參酌之情形下，尚難僅以被告二人於
    案發後確留於現場及協助告訴人送醫之舉，即認被告二人前開辯詞為真。
  (四)又告訴人雖前曾因骨質、腰椎及右膝髕骨股骨關節炎前往醫療機構就醫，然均係
    因右膝及右側坐骨等疾病前往求診，有財團法人長庚紀念醫院（高雄）分院九十
    一年十一月二十一日（九一）長庚院高字第三六八六號函及隨函附送之病歷資料
    附卷可查，而本件告訴人因遭被告等人毆打，卻係受有左膝脛骨平台粉碎骨折等
    傷害，故告訴人所受右揭傷害應非告訴人本身疾患所致，被告乙○○此部分之辯
    詞，亦無足為其有利之認定。又查被告甲○○已於九十二年六月九日與告訴人成
    立民事和解，並賠償告訴人四萬元完畢，有和解書影本一紙在卷可稽。衡之常情
    ，若被告甲○○未參與本件傷害犯行，豈有願意履行民事賠償責任之理。
  (五)綜上所述，被告等所辯各情，無非卸責之詞，不足採信。本件事證明確，被告等
    之犯行，堪以認定。
三、核被告乙○○、甲○○所為，均係犯刑法第二百七十七條第一項之傷害罪。被告
    二人與另一不詳姓名年籍之成年男子間，有犯意之聯絡及行為之分擔，均為共同
    正犯。原審因而適用刑法第二十八條、第二百七十七條第一項、第四十一條第一
    項，罰金罰鍰提高標準條例第一條前段、第二條之規定，並審酌被告二人犯罪後
    均否認犯行，態度欠佳，而告訴人因被告二人之共同傷害行為，所受之傷害非輕
    等一切情狀，各量處有期徒刑三月，並諭知如易科罰金，均以三百元折算一日。
    經核原判決認事用法尚無不合，量刑亦屬適度，被告等上訴意旨，仍執前詞，否
    認犯罪，指摘原判決不當，為無理由，均應駁回。
四、查被告甲○○於七十四年間因違反票據法案件，經法院判處有期徒刑九月確定，
    嗣於七十五年十二月三十一日票據法廢止其刑罰免其刑之執行，五年以內未曾受
    有期徒刑以上刑之宣告，有台灣高等法院被告全國前案紀錄表在卷可稽，茲因一
    時失慮，觸犯刑章，且於本院審理中已與告訴人達成民事和解，有和解書影本一
    紙在卷足憑。經此偵審程序及科刑教訓，當知所警惕，應無再犯之虞，本院因認
    其所受刑之宣告，以暫不執行為適當，併宣告緩刑二年，以啟自新。
據上論斷，應依刑事訴訟法第百六十八條、刑法第七十四條第二款，判決如主文。
本案經檢察官彭南雄到庭執行職務。
中    華    民    國     九十二     年       九       月       十八     日
                              臺灣高等法院高雄分院刑事第三庭
                                  審判長法官  周賢銳
                                        法官  黃蕙芳
                                        法官  謝宏宗
右正本證明與原本無異。
不得上訴。
                                      書記官  賴梅琴
中    華    民    國     九十二     年       九       月        十九    日
附錄：本判決論罪科刑法條：
刑法第二百七十七條第一項
傷害人之身體或健康者，處三年以下有期徒刑，拘役或一千元以下罰金。
                                                                   Ａ


司法院資訊處製作；財團法人民間司法改革基金會備份。
